最　高　行　政　法　院　裁　定
　　　　　　　　　　　　　　　　　　 94年度裁字第02213號
抗　告　人　甲○○
上列抗告人因與相對人南投縣政府間確認行政處分無效事件，對
於中華民國93年10月27日臺中高等行政法院93年度訴字第279號
裁定提起抗告，本院裁定如下︰
    主  文
抗告駁回。
抗告訴訟費用由抗告人負擔。
    理  由
一、本件原裁定以：抗告人因向相對人南投縣政府申請921震災
    鄉村區重建竹山鎮○○段非都市土地變更開發案，提起行政
    訴訟，請求(一)確認相對人民國92年3月12日府城用字第00920
    0479090號函內，關於相對人災區重建非都市土地變更審議
    小組於92年3月11日所作成決議「92年3月底後，不再辦理系
    爭法規申請案件審議」之行政處分無效。(二)確認相對人91年
    10月7日府城用字第09101761930號公告，關於依據「921震
    災鄉村區重建及審議作業規範」申請之案件，申請期限至91
    年12月底截止，逾期不再受理部分之行政處分無效。(三)確認
    相對人91年11月8日府城用字第09101960010號公告，關於依
    據「921震災鄉村區重建及審議作業規範」申請之案件，申
    請期限至91年12月底截止，逾期不再受理部分之行政處分無
    效。(四)確認相對人91年12月4日府城用字第09102119900號公
    告，關於依據「921震災鄉村區重建及審議作業規範」申請
    之案件，申請期限至91年12月底截止，逾期不再受理部分之
    行政處分無效。(五)相對人應給付抗告人新臺幣14,911,400元
    ，及自92年5月1日起，至給付日止，依年息百分之5計算之
    利息云云。關於聲明(一)部分：經原審闡明後，抗告人表示係
    以相對人92年3月12日府城用字第009200479090號函內，關
    於相對人災區重建非都市土地變更審議小組於92年3月11日
    所作成決議「92年3月底後，不再辦理系爭法規申請案件審
    議」之行政處分無效。查相對人災區重建非都市土地變更審
    議小組係依921震災重建暫行條例第20條第3項規定成立，用
    以配合災區鄉村區、農村聚落及原住民聚落重建需要，辦理
    非都市土地使用分區及使用地變更之審查。再依「921震災
    鄉村區重建及審議作業規範」第74點規定「本規範為審查作
    業之指導原則，若有未盡事宜，仍以縣（市）政府審議小組
    之決議為準。」是相對人災區重建非都市土地變更審議小組
    為執行其職務，依前開規定所作成之決議，其性質及決議之
    內容，屬依授權對多數不特定人民就一般事項所作抽象對外
    發生法律效果之規定，自非屬行政處分。關於聲明(二)(三)(四)部
    分：查前開公告係就南投縣91年10月、11月及12月份「921
    震災鄉村區重建住宅用地總量管制表」，且公告事項，均公
    告「已達總量管制地區不再受理921震災鄉村區重建非都市
    土地變更開發申請案」；及「依據『921震災鄉村區重建及
    審議作業規範』申請之案件，申請期限至91年12月底截止，
    逾期不再受理。」有各該公告影本在卷可憑。按「社區開發
    應遵循各縣（市）政府訂定之社區重建住宅用地之總量管制
    。」「本規範為審查作業之指導原則，若有未盡事宜，仍以
    縣（市）政府審議小組之決議為準。」分別為「921震災鄉
    村區重建及審議作業規範」第24點及第74點所規定。相對人
    就「社區重建住宅用地之總量管制」及所為依據921震災鄉
    村區重建及審議作業規範」申請之案件，有關申請期限之限
    制之公告，依其性質及公告之內容言，均係行政機關對多數
    不特定人民就一般事項所作抽象之對外發生法律效果之規定
    ，自非屬行政處分。綜上所述，抗告人聲明請求確認為無效
    之對象，均非屬行政處分，抗告人提起此部分之確認行政處
    分無效之訴，自不合法。關於聲明(五)部分：查抗告人提起此
    部分之損害賠償請求，係依國家賠償法之規定請求，已據抗
    告人陳明在卷，而抗告人提起本件確認行政處分無效之訴部
    分，其起訴為不合法，已如前述，自不得依行政訴訟法第7
    條之規定，合併提起損害賠償之訴。又依國家賠償法第12條
    規定，依該法提起損害賠償之訴，除依該法規定外，適用民
    事訴訟法之規定，不得提起行政訴訟。抗告人此部分之起訴
    ，亦不合法，因將抗告人之訴駁回。
二、抗告意旨略謂：凡行使權利必有救濟之方式，此為憲法所保
    障人民之權益。相對人自行造法決議擱置系爭法規之適用，
    亦決議停止審議日期，已有具體對外發生法律效果，違反法
    規定期限之適用，該行為損及抗告人之權益，自屬行政處分
    。原裁定竟認為是抽象對外發生效果之規定，然就抽象之事
    實與定義，抽象之意思表示，並不可能於合議之會議形成共
    識，且據之作成決議。而抽象概念又如何發生法律效果？是
    否法律效果亦是抽象？且行政處分之目的在於發生法律效果
    後，達到行為人欲達到之目的，若為抽象，如何達到其目的
    ？是原審之認定實已自相矛盾。相對人在原審審理中，自始
    至終認其決議係行政處分，抗告人認為原審無不有暗示相對
    人以其非行政處分作為答辯。又依行政訴訟法之規定，提起
    行政訴訟得於同一程序中合併請求損害賠償或其他財產給付
    ，若仍須先行協議，則該法條便是虛設。原裁定除違反訴訟
    進行之程序外，所採事理亦屬獨特創見，與法律規定相悖，
    爰請廢棄原裁定，以維法律之穩定云云。
三、按行政程序法第92條第1項、第2項規定：「本法所稱行政處
    分，係指行政機關就公法上具體事件所為之決定或其他公權
    力措施而對外直接發生法律效果之單方行政行為。」「前項
    決定或措施之相對人雖非特定，而依一般性特徵可得確定其
    範圍者，為一般處分，適用本法有關行政處分之規定。有關
    公物之設定、變更、廢止或其一般使用者，亦同。」所稱「
    具體事件」，乃指行政處分係規制個別事件之行政行為，其
    內容之事實關係必須具體而明確。如其內容係抽象性之規範
    ，而含有反覆實施之作用者，即非行政處分。系爭相對人災
    區重建非都市土地變更審議小組於92年3月11日所作成「92
    年3月底後，不再辦理系爭法規申請案件審議」之決議及前
    開各公告，均非對於抗告人申請之具體案件為准駁之意思表
    示，原裁定以其並非行政處分，不能為確認無效之對象，以
    抗告人提起此部分之訴訟為不合法，自無不合。又抗告人提
    起確認行政處分無效之訴訟既不合法，則其合併提起損害賠
    償之訴，即無所附麗，因將抗告人在原審之訴駁回，經核於
    法並無違背。抗告論旨，仍執前詞，對本件適用法律之見解
    有所爭執，指摘原裁定違誤，求予廢棄，難認有理由，應予
    駁回。
四、依行政訴訟法第104條、民事訴訟法第95條、第78條，裁定
    如主文。
中　　華　　民　　國　　94　　年　　10　　月　　27　　日
                  第二庭審判長法  官　廖　政　雄
                              法  官　林　清　祥
                              法  官　鍾　耀　光
                              法  官　姜　仁　脩
                              法  官　胡  國  棟
以  上  正  本  證  明  與  原  本  無  異
中　　華　　民　　國　　94　　年　　10　　月　　28　　日
　　　　　　　　　　　　　　　書記官　蘇　金　全
